臺灣高雄地方法院民事裁定　　　　　　 110年度小上字第49號
原　　　告　陳偉瀚　

被　　　告　張靜怡　
上列當事人間請求損害賠償事件，上訴人對本院高雄簡易庭於民
國110 年6 月9 日所為110 年度雄小字第1491號判決提起上訴，
本院裁定如下：
    主  文
上訴駁回。
第二審訴訟費用新臺幣壹仟伍佰元由上訴人負擔。
    理  由
一、對於小額程序之第一審裁判之上訴或抗告，非以其違背法令
    為理由，不得為之，民事訴訟法第436 條之24第2 項定有明
    文。當事人以違背法令為上訴理由時，其上訴狀或理由書應
    有具體之指摘，並揭示該法規之條項或其內容，若係成文法
    以外之法則，應揭示該法則之旨趣，倘為司法院解釋或本院
    之判例，則應揭示該判解之字號或其內容，如依民事訴訟法
    第469 條所列各款事由提起上訴者，其上訴狀或理由書應揭
    示合於該條款之事實，最高法院71年度台上字第314 號民事
    裁定同此意旨。又上訴狀或理由書如未依此項方法表明，或
    其表明者，顯與上開條文規定之情形不合時，即難認已對判
    決之違背法令有具體之指摘，其上訴自難認為合法，最高法
    院89年度台上字第2469號裁定可資參照。
二、上訴意旨略以：上訴人係對被上訴人而非國家機關請求損害
    賠償，且上訴人於原審係主張民法第18條、第184 條、第19
    5 條，並未主張民法第186 條，故原判決以民法第186 條為
    由駁回上訴人之訴，違反民事訴訟法第388 條之處分權主義
    ，顯已違背法令等語。
三、經查：
  ㈠民法第186 條就公務員執行職務之侵權責任，已有特別規定
    ，要無適用同法第184 條關於一般侵權行為規定之餘地，最
    高法院98年度台上字第751 號判決可資參照。經查，被上訴
    人係臺灣高雄地方檢察署檢察官，乃職司追訴之公務員，且
    無就參與追訴案件犯職務上之罪，經判決有罪確定之情形等
    節，既為原審合法認定之事實（原判決事實及理由欄三、㈢
    部分參照），揆諸前揭判決意旨，本件即無適用民法第184
    條關於一般侵權行為規定之餘地，則上訴人主張民法第184
    條，及以該條之成立為前提始得請求損害賠償或慰撫金之民
    法第18條、第195 條，於法容有誤會，均無理由。原判決以
    在法律上顯無理由為據，駁回上訴人之訴，並無不合。
  ㈡又基於維護法律體系及概念統一性之體系解釋，憲法第80條
    關於維護審判獨立之合憲性解釋，及外國立法例多以明文否
    定或限制審判官之侵權行為性之比較法解釋，民法第186 條
    第1 項前段關於公務員因故意違背對於第三人之職務，致第
    三人受損害者，負賠償責任之規定，於職司審判或追訴之公
    務員，仍應符合國家賠償法第13條之規定，於該公務員就參
    與審判或追訴案件犯職務上之罪，經判決有罪確定者，始得
    對其究責，臺灣高等法院107 年度上字第661 號判決同此意
    旨。經查，原判決引用國家賠償法第13條、民法第186 條等
    規定（原判決事實及理由欄三、㈡部分參照），揆諸前揭判
    決意旨，旨在說明民法第186 條之成立，仍以被上訴人「就
    其參與審判或追訴案件犯職務上之罪，經判決有罪確定」為
    必要，則上訴人「縱依」民法第186 條請求被上訴人賠償損
    害，於法亦顯無理由，此乃原審依民事訴訟法第199 條之1
    、第436 條之23準用第428 條第1 項、第249 條第2 項等規
    定之旨趣，就上訴人訴之聲明及原因事實範圍內之其他法律
    關係所為之闡釋，以說明上訴人之請求在法律上顯無理由（
    原判決事實及理由欄三、㈢部分參照）等心證所得之憑據，
    殊無違反民事訴訟法第388 條或處分權主義之問題。
  ㈢從而，上訴人雖有表明原判決違反民事訴訟法第388 條之處
    分權主義，顯已違背法令，然依其所表明之情節，顯與相關
    法令規定之內容不合，揆諸首揭說明，其上訴自難認為合法
    。
四、據上論結，本件上訴為不合法，依民事訴訟法第436 條之32
    第1 項、第2 項、第444 條第1 項前段、第436 條之19第1
    項、第95條、第78條，裁定如主文。
中    華    民    國   110    年    10    月    7     日
                  民事第五庭審判長法  官  秦慧君
                                  法  官  鄭靜筠
                                  法  官  王耀霆
以上正本係照原本作成。
本裁定不得抗告。
中    華    民    國   110    年    10    月    7     日
                                  書記官  陳莉庭